臺灣高等法院刑事判決
上　訴　人
即　被　告　甲○○
選任辯護人　呂福元律師
　　　　　　許淵秋律師
上列上訴人因違反毒品危害防制條例案件，不服臺灣桃園地方法
院96年度訴字第313號，中華民國96年3月23日第一審判決（起訴
案號：臺灣桃園地方法院檢察署95年度毒偵字第5876號），提起
上訴，本院判決如下：
    主  文
上訴駁回。
    事  實
一、甲○○於民國93年間因施用毒品案件，經裁定送觀察、勒戒
    後，認無繼續施用毒品傾向，於94年1 月14日執行完畢出所
    ，嗣經臺灣桃園地方法院檢察署檢察官以93年度毒偵字第12
    26號為不起訴處分確定。於93年間又分別因持有毒品案件，
    經原審法院判處有期徒刑2月及3月，如易科罰金均以300元
    折算1日確定，分別於93年11月30日、94年4月27日易科罰金
    執行完畢。猶不知悔改，於前開觀察、勒戒執行完畢釋放後
    5 年內，又基於施用第一級毒品海洛因之犯意，於95年11月
    2 日，在其位於桃園縣蘆竹鄉外社村草子崎13號住處，施用
    海洛因1次。嗣於同年月6日下午4時10分許，在桃園市○○
    路285巷口為警查獲，並扣得甲○○所有供其施用第一級毒
    品所用之海洛因2包（合計淨重0.28公克，空包裝總重0.38
    公克），而查悉上情（甲○○另涉施用第二級毒品部分，業
    經原審同案判處罪刑，被告上訴本院，又撤回上訴而告確定
    ）。
二、案經桃園縣政府警察局中壢分局報告臺灣桃園地方法院檢察
    署檢察官偵查起訴。
    理  由
一、前揭犯罪事實，迭據被告甲○○於警詢、偵查及原審行準備
    程序時承認不諱。扣案疑似毒品2包，經送法務部調查局檢
    驗，採化學呈色法、氣相層析質譜儀分析法等檢驗方法，檢
    驗結果為：送驗檢品2包均含第一級毒品海洛因成分（合計
    淨重0.28公克，空包裝總重0.38公克），亦有法務部調查局
    95年12月6日調科壹字第09523043630號鑑定書附卷可憑（見
    偵查卷第36頁），復有桃園縣政府警察局中壢分局扣押筆錄
    、扣押物品目錄表、查獲現場照片附卷足佐。
二、至被告為警採集其尿液送請鑑定結果判定鴉片類雖呈陰性反
    應（見偵查卷第35頁），惟觀諸被告迭次於警詢、偵查至原
    審行準備程序時止均承認有於95年11月2日施用海洛因犯行
    不諱（見偵查卷第10頁、第30頁、原審96年3月9日準備程序
    筆錄），而被告於95年11月6日為警查獲時復同時扣得被告
    所有供其施用之第一級毒品海洛因2包（合計淨重0.28公克
    ，空包裝總重0.38公克），足見被告承認其有施用海洛因犯
    行非虛，佐以海洛因係嗎啡經化學合成之半人工合成品，其
    藥（毒）性高於嗎啡，經吸食或注射進入人體，藉由人體代
    謝系統之新陳代謝，分解成藥（毒）性較低之嗎啡，由尿液
    排出人體，故於尿液中以嗎啡成份檢出（有憲兵司令部79年
    6 月1日（79）鑑驗字第0273號函、80年6月17日（80）鑑驗
    字第2815號函暨法務部調查局80年3月28日（80）發技1字第
    1898號函可考）。又服用海洛因後24小時內，約有服用量之
    80%排泄於尿液中，其於尿液中可檢出之最長時限，受施用
    劑量、施用方式、個人體質及其代謝情況等因素影響，因個
    案而異，國外曾有文獻報導注射6毫克之海洛因鹽酸，其代
    謝物嗎啡之平均可檢出時限約為26小時等情，亦有行政院衛
    生署藥物食品檢驗局81年9月8日（81）藥檢字第8114885 號
    函可參，而被告除承認有於上開時、地施用海洛因犯行並有
    扣案毒品海洛因為佐外，其經警採集之尿液檢體，經臺灣檢
    驗科技股份有限公司以EIA酵素免疫分析法初步檢驗結果呈
    鴉片類陽性反應，經GC/MS氣相層析/質譜儀法確認檢驗結果
    仍分別檢出可待因及嗎啡含量達90mg/ml、261mg/ml，此有
    臺灣檢驗科技股份有限公司95年11月21日報告編號
    CH/2006/B038 8濫用藥物尿液檢驗報告可考（見偵查卷第35
    頁），益見被告確有於95年11月2日施用海洛因無訛，前開
    尿液檢驗報告結果判定鴉片類呈陰性反應，應係被告在96年
    11月6日為警查獲採尿送驗時已超出海洛因經服用後排泄於
    尿液中可檢出之最長時限26小時所致，是前開尿液檢驗報告
    有關鴉片類呈陰性反應一節，尚難採為有利被告之認定。綜
    上各述，堪認被告於警詢、偵查及原審行準備程序時所為不
    利於己之自白確與事實相符，自堪採為有罪判決之依據。被
    告事後於原審審理時，另殖新詞改稱：95年11月2日是朋友
    將海洛因及安非他命加在一起給伊施用，伊不確定是不是真
    的含海洛因及安非他命成分云云 (見原審卷第22頁)，於本
    院則否認有施用第一級毒品海洛因，顯係卸責之詞，洵無足
    採。
三、末查被告甲○○於93年間因施用毒品案件，經裁定送觀察、
    勒戒後，認無繼續施用毒品傾向，於94年1 月14日執行完畢
    出所，嗣經臺灣桃園地方法院檢察署檢察官以93年度毒偵字
    第1226號為不起訴處分確定，有卷附本院被告前案紀錄表可
    考，則被告於前開觀察、勒戒執行完畢釋放後5年內再犯施
    用毒品犯行至明。綜上所述，本件事證明確，被告犯行洵堪
    認定，應依法論科。
四、核被告甲○○所為，係犯毒品危害防制條例第10條第1 項之
    施用第一級毒品罪。被告持有第一級毒品海洛因之低度行為
    ，為施用第一級毒品之高度行為所吸收，不另論處。查被告
    甲○○於93年間因持有毒品案件，經原審法院判處有期徒刑
    3 月，如易科罰金以300元折算1日確定，於94年4月27日易
    科罰金執行完畢等情，有卷附本院被告前案紀錄表可按，其
    受有期徒刑之執行完畢後，5年以內故意再犯有期徒刑以上
    之罪，為累犯，依法加重其刑。原審同此認定，依毒品危害
    防制條例第10條第1項，刑法第11條、第47條第1項之規定，
    並審酌被告前經觀察、勒戒處分，猶未能戒斷毒癮，仍有繼
    續施用毒品之行為，顯見其意志不堅，惟施用毒品係自戕之
    行為，尚無害及他人，及犯後承認犯行之態度等一切情狀，
    量處有期徒刑8月。扣案之第一級毒品海洛因（合計淨重
    0.28 公克），為查獲之毒品，依毒品危害防制條例第18條
    第1項前段規定沒收銷燬之；至用以包裝前揭毒品海洛因之
    外包裝2只（空包裝總重0.38公克），係用於包裹毒品，防
    其裸露、逸出及潮濕之功用，並便於攜帶，可與毒品分離，
    且為被告所有供其施用毒品所用之物，業據被告供陳在卷，
    均併依刑法第38條第1項第2款規定宣告沒收。其認事用法均
    無不當，量刑亦屬妥適。被告上訴意旨否認施用第一級毒品
    之犯行，辯稱：伊承認持有第一級毒品，並沒有施用第一級
    毒品云云。然查：被告甲○○施用第一級毒品之犯行，迭據
    被告於警詢、偵查及原審行準備程序時承認不諱，並有扣案
    第一級毒品海洛因2包可資佐證。另被告經警採集之尿液檢
    體，初步檢驗結果呈鴉片類陽性反應，確認檢驗結果仍分別
    檢出可待因及嗎啡含量達90mg/ml、261mg/ml，雖檢驗報告
    結果判定鴉片類呈陰性反應，然應係被告在96年11月6日為
    警查獲採尿送驗時已超出海洛因經服用後排泄於尿液中可檢
    出之最長時限26小時所致，此有憲兵司令部79年6月1日（79
    ）鑑驗字第0273號函、80年6月17日（80）鑑驗字第2815號
    函、法務部調查局80年3月28日（80）發技1字第1898號函、
    行政院衛生署藥物食品檢驗局81年9月8日（81）藥檢字第
    8114885 號函、臺灣檢驗科技股份有限公司95年11月21日報
    告編號CH/2006/ B0388濫用藥物尿液檢驗報告可參，益見被
    告確有於95年11月2日施用海洛因無訛。被告施用第一級毒
    品之犯行，事證明確，足堪認定，均已如前述。被告上訴意
    旨，翻異前詞，否認有施用第一級毒品之犯行，無非為事後
    迴避卸責之詞，核無理由，應予駁回。至被告於96年7月16
    日以後，得另依中華民國九十六年罪犯減刑條例予以減刑，
    併此敘明。
據上論斷，應依刑事訴訟法第368條，判決如主文。
本案經檢察官羅榮乾到庭執行職務。
中　　華　　民　　國　　96　　年　　7 　　月　　12　　日
　　　　　　　　　刑事第十四庭審判長法　官  陳志洋
　　　　　　　　　　　　　　　　    法　官  林秀鳳
　　　　　　　 　 　　　　　　　　　法　官  沈宜生
以上正本證明與原本無異。
如不服本判決，應於收受送達後十日內向本院提出上訴書狀，其
未敘述上訴之理由者並得於提起上訴後十日內向本院補提理由書
（均須按他造當事人之人數附繕本）。
                                    書記官  陳雅加
中　　華　　民　　國　　96　　年　　7 　　月　　18　　日
附錄：本案論罪科刑法條全文
毒品危害防制條例第10條
施用第一級毒品者，處6月以上5年以下有期徒刑。
施用第二級毒品者，處3年以下有期徒刑。
